---
title: "Instructions pour le dépot sur le site web"
lang: fr
author: 
  - Julie Aubert
  - Julien Chiquet
  - Marie-Pierre Etienne
format: html
toc: true
date: "21 au 25 août 2023"
---



```{r setup, include=FALSE}
knitr::opts_chunk$set(echo = TRUE)
```


## Processus de mise en commun des ateliers

* Créer une branche propre à l'atelier nommée explicitement `mon_nom_parlant` et basculer dessus

` git checkout -b mon_nom_parlant` 

*  Créer un fichier Rmarkdown de restitution de votre atelier `fichier.Rmd` dans votre branche

` git add fichier.Rmd `

` git commit -m "restitution atelier" `

* Pousser vos modifications sur le serveur distant
 
` git  push --set-upstream origin mon_nom_parlant` ou 

` git  push ` 

* Faire une pull request (PR) sur github

- indiquer dans le message de la PR la liste des packages ou autres besoins

* Quand la PR passe les tests, demander le merge.

- corriger les erreurs éventuelles dans la compilation du Rmarkdown
- les admins peuvent avoir à mettre à jour l'image docker


## Détails du fonctionnement


### Le docker 

(Lien vers la fiche pense-bête)[https://www.docker.com/sites/default/files/d8/2019-09/docker-cheat-sheet.pdf]

Pour créer des images Docker en local sur sa machine, voici une liste de commandes utiles

- Pour construire une image docker, il faut créer un fichier Dockerfile qui contient la recette du Docker. Pour ce site le ficher Dockerfile a la forme suivante

```{r engine='bash', comment='', echo = FALSE}
cat Dockerfile
```

puis demander la construction  de  l'image à l'aide de la commande

```{r docker_build, comment='', echo = TRUE, eval = FALSE}
 docker build -t nom_depot_dockerhub/nom_du_repo:version  . ## avec un nom
```

et enfin pousser sur  Dockerhub

```{r docker_push, echo = TRUE, eval = FALSE}

 docker push nom_depot_dockerhub/nom_du_repo:version
```


### Les actions

Dans les action de Github, on peut spécifier un container docker à utiliser, c'est ce que fait la ligne container du fichier d'action suivant, utiliser pour créer ce site web


```{r engine='bash', comment='', echo = FALSE}
cat .github/workflows/website.yml 
```



