---
title: "Rcpp & Torch"
format: html
toc: true
author: 
  - Annaig De-Walsche
  - Barbara Bricout
  - Tristan Mary-Huard
  - Armand Favrot
  - Félix Cheysson
  - Théodore Vanrenterghem
date: 20/08/2023
---

## Intel MKL

Nous allons d'abord intsaller la librairie **Intel MKL** (il est nécéssaire d'avoir un processeur Intel), cette librairie d'algèbre linéaire permet de d'optimiser et/ou de paralléliser un certains nombre d'opérations algébrique, notamment le calcul matriciel.

```{r}
library(tictoc)
library(bench) # comparaison des vitesses 
```

Nous testons la librairie **Intel MKL** avec un produit matriciel de 10000 x 10000

```{r}
#| eval: false
size <- 10000
mat <- matrix(rnorm(size**2),size,size)

tic()
get_res <- mat %*% mat
toc()
```

Avant l'installation les librairies utilisées pour du calcul matriciel en R sont `libblas.so.3.10.0` et `liblapack.so.3.10.0` (on peut les voir avec la ligne)

```{r}
#| eval: false
sessionInfo()
```

### Installation sur Windows

Le plus simple est de recycler les librairies de microsoft R Open (ex version de R distribuée par microsoft qui utilisait la librairie MKL par défaut). Une fois mixrosoft R open installé, il suffit d'aller récupérer dans le répertoire :

`C:\Program Files\Microsoft\R Open\R-4.0.2\bin\x64`

les trois fichiers nommés 1. `Rblas.dll` 1. `Rlapack.dll` 1. `libiomp5md.dll`

et de les copier dans le répertoire

`C:\Program Files\R\R-4.1.2\bin\x64`

Concrètement on remplace les deux fichiers faisant appel au librairies blas et lapack par des fichiers du même nom mais qui en pratique font implicitement appel à mkl.

### Installation sur Linux (Ubuntu 22.04)

```         
sudo apt install intel-mkl
```

(Attention dans le terminal quand le message s'affiche appuyer sur la flèche droite puis finir l'instalation par défaut)

### Test de la librairie

Une fois instalée vérifié si les librairies sont bien référencées pour le calcul matriciel avec

```{r}
#| eval: false
sessionInfo()
```

Après l'installation les librairies utilisées pour du calcul matriciel en R sont `BLAS/LAPACK` (`/usr/lib/x86_64-linux-gnu/libmkl_rt.so`) et `LAPACK` version 3.10.0

```{r}
#| eval: false
tic()
get_res <- mat %*% mat
toc()
```

| Système d'exploitation | CPU                                  | Base R  | Intel MKL      |
|------------------------|--------------------------------------|---------|----------------|
| Ubuntu 22.04           |  Intel i7 - 8 processeur logiques    | 5 min   | Moins de 1 min |
| Windows 10             | Intel Xeon - 16 processeur logiques  | 15 min  |<span style="color:red;">7 secondes</span> |
