---
title: "Rcpp & Torch"
format: html
toc: true
author: 
  - Annaig De-Walsche
  - Barbara Bricout
  - Tristan Mary-Huard
  - Armand Favrot
  - Félix Cheysson
  - Théodore Vanrenterghem
date: 20/08/2023
---

## Introduction

Nous allons d'abord intsller la librairie intel MKL, cette librairie d'algèbre linéaire permet un certains nombre d'op

```{r}
library(tictoc)
library(bench) # comparaison des vitesses 
```

Sans la librairie **Intel MKL**, un produit matriciel de 10000 x 10000 dure environ 5 min.

```{r}
#| eval: false
size <- 10000

tic()
mat <- matrix(rnorm(size**2),size,size)
get_res <- mat %*% mat
toc()
```

Avant l'installation les librairies utilisées pour du calcul matriciel en R sont  "libblas.so.3.10.0" et "liblapack.so.3.10.0" (on peut les voir avec la ligne)

```{r}
#| eval: false
sessionInfo()
```



## Installation sur Windows

1. Install Intel MKL from <https://software.intel.com/en-us/mkl/choose-download> (free) 

2. Copy all the contents from inside these folders
```
C:\Program Files (x86)\IntelSWTools\compilers_and_libraries\windows\redist\intel64\mkl
C:\Program Files (x86)\IntelSWTools\compilers_and_libraries\windows\redist\intel64\compiler
```
to 

```
C:\Program Files\R\R-3.6.1\bin\x64
```

3. Inside the destination folder, create 2 copies of mkl_rt.dll and rename one of them Rblas.dll and the other Rlapack.dll replacing the originals and also keeping mkl_rt.dll.

4.This will not provide you with the function setMKLthreads() and getMKLthreads() functions though to set the nr of intel MKL threads, as these come with the MRO package RevoUtilsMath. But for most people the default nr of threads set equal to the nr of physical cores will be OK though...

## Installation sur Linux (Ubuntu 22.04)

```
sudo apt install intel-mkl
```
(Attention dans le terminal quand le message s'affiche appuyer sur la fleche droite puis finir l'instalation par défaut)

## Test de la librairie

Une fois instalée vérifié si les librairies sont bien référencées pour le calcul matriciel avec 

```{r}
sessionInfo()
```

Matrix products: default
BLAS/LAPACK: /usr/lib/x86_64-linux-gnu/libmkl_rt.so;  LAPACK version 3.10.0

```{r}
#| eval: false
tic()
mat <- matrix(rnorm(size**2),size,size)
get_res <- mat %*% mat
toc()
```

Suite à installation : le même calcul ne prend plus que 1 min. 
